臺灣屏東地方法院刑事判決　　　　　　　 96年度訴字第111號
公　訴　人　臺灣屏東地方法院檢察署檢察官
被　　　告　甲○○
　　　　　　　　　　（現另案
上列被告因違反毒品危害防制條例案件，經檢察官提起公訴（95
年度毒偵字第1891、1927、1991、2009、2038、2091號），被告
於準備程序中就被訴事實為有罪之陳述，經本院合議庭裁定改以
簡式審判程序審理，判決如下：
    主  文
甲○○施用第一級毒品，處有期徒刑壹年肆月。扣案之含第一級
毒品成分之注射針筒壹支（編號18）沒收銷燬之；扣案之注射針
筒貳支（編號19、20）及橡皮止血帶壹條均沒收。
    事  實
一、甲○○前於民國88年間因施用毒品案件，經本院以88年度毒
    聲字第555 號裁定送觀察勒戒，因認有繼續施用毒品傾向，
    經本院以88年度毒聲字第720 號裁定令入戒治處所施以強制
    戒治，嗣停止戒治付保護管束，於88年9 月15日出所，89年
    4 月7 日保護管束期滿，經臺灣屏東地方法院檢察署檢察官
    以89年度戒毒偵字第180 號為不起訴處分確定。又於93年間
    因施用毒品案件，經本院以93年度訴字第114 號判決判處應
    執行有期徒刑10月，上訴經臺灣高等法院高雄分院以93年度
    上訴字第468 號撤銷原判決，改判處應執行有期徒刑1 年1
    月確定；於同年間因違反槍砲彈藥刀械管制條例案件，經本
    院以93年度訴字第968 號判決應執行有期徒刑1 年7 月確定
    ；上開二罪，經本院以94年度聲字第252 號裁定應執行有期
    徒刑2 年8 月確定，嗣於95年5 月30日因縮短刑期假釋出監
    （尚未執行完畢）。詎仍不知悔改，在觀察勒戒、強制戒治
    執行完畢釋放後5 年內，且於保護管束期間內，基於施用第
    一級毒品海洛因之犯意，自95年8 月3 日晚上某時起至95年
    12月1 日21時許止，在屏東縣屏東市○○路與忠孝路口加油
    站廁所內，平均每週1 至2 次之頻率，以海洛因摻入香菸內
    點燃吸食煙霧及摻水混合加入針筒並將橡皮止血帶綁住手臂
    以注射血管之方式施用第一級毒品海洛因多次。嗣分別於(1)
    95年8 月4 日23時許，在高雄市○○路與河南路口為警盤查
    ，嗣經其同意採尿送驗後，檢驗結果呈嗎啡陽性反應，始悉
    上情；(2)95年10月21日20時許，甲○○騎乘機車行經屏東縣
    屏東市○○路與和平路口時，為警盤查，經其同意採尿送驗
    後，檢驗結果呈嗎啡陽性反，始悉上情；(3)95年10月18日10
    時20分許，甲○○於保護管束期間內向臺灣屏東地方法院檢
    察署觀護人報到時，經採尿送驗結果呈嗎啡陽性反應；(4)95
    年11月8 日11時35分許，其於保護管束期間內向臺灣屏東地
    方法院檢察署觀護人報到時，經採尿送驗結果呈嗎啡陽性反
    應；(5)95年11月19日12時55分許為警查獲，經採尿送驗結果
    呈嗎啡陽性反應；(6)95年12月1 日21時許，為警持搜索票在
    其位於屏東縣屏東市○○路1510巷6 號住處查獲，並扣得其
    所有之含第一級毒品海洛因成分之注射針筒1 支、供其施用
    第一級毒品海洛因之橡皮止血帶1 條及預備施用第一級毒品
    海洛因成分之注射針筒3 支。
三、案經高雄市政府警察局苓雅分局報告臺灣屏東地方法院檢察
    署檢察官呈請臺灣高等法院檢察署檢察長核令移轉臺灣屏東
    地方法院檢察署檢察官併屏東縣警察局移送及屏東縣警察局
    屏東分局報告臺灣屏東地方法院檢察官檢察官及臺灣屏東地
    方法院檢察署觀護人簽由同署檢察官偵查起訴。
    理  由
一、本案被告所犯為死刑、無刑徒刑或最輕本刑為3 年以上有期
    徒刑以外之罪，其於準備程序中就被訴事實為有罪之陳述，
    經法官告知簡式審判程序之旨，並聽取公訴人之意見後，依
    刑事訴訟法第273 條之1 第1 項規定，裁定由受命法官獨任
    進行簡式審判程序，合先敘明。
二、上開事實，業據被告甲○○坦承不諱，且被告為警查獲時採
    尿送驗結果，均呈嗎啡（即海洛因水解後之反應）之陽性反
    應，有高雄市立凱旋醫院95年8 月28日濫用藥物尿液檢驗報
    告、臺灣檢驗科技股份有限公司95年11月2 日KH2006A00000
    00號、同年11月9 日KH2006A0000000號、同年11月21日KH20
    06B0000000號、同年12月5 日KＺ00000000000 號、同年12月
    27日KH2006C0000000號各1 紙在卷可證。又有扣案注射針筒
    3 支及橡皮止血帶1 條在卷足憑；上述其中扣案之注射針筒
    1 支（編號18），經送高雄醫學大學附設中和紀念醫院檢驗
    結果呈海洛因陽性反應，顯然沾附有第一級毒品海洛因成分
    之事實，有該院96年2 月8 日9602-18 號檢驗報告1 紙在卷
    可憑（見本院卷第18頁）。上述鑑驗結果，均係檢驗機關本
    於專業知識及以精密儀器或科學檢驗方法所得之結論，自可
    憑信，足見被告自白與事實相符，堪以採信。又被告前因施
    用毒品案件，經本院以88年度毒聲字第555 號裁定送觀察勒
    戒，因認有繼續施用毒品傾向，經本院以88年度毒聲字第
    720 號裁定令入戒治處所施以強制戒治，嗣停止戒治付保護
    管束，於88年9 月15日出所，89年4 月7 日保護管束期滿，
    經臺灣屏東地方法院檢察署檢察官以89年度戒毒偵字第180
    號為不起訴處分確定等節，有臺灣屏東地方法院檢察署刑案
    資料查註紀錄表及臺灣高等法院被告前案紀錄表各1 份在卷
    可參。從而，本件事證已臻明確，被告經觀察勒戒、強制戒
    治執行完畢釋放後，5 年內再犯本件施用第一級毒品海洛因
    之犯行，堪以認定。
三、論罪科刑：
（一）施用毒品行為為集合犯：
    1.依最高法院86年臺上字第3295號判例意旨，數行為於同時
      同地或密切接近之時地實施，侵害同一之法益，各行為之
      獨立性極為薄弱，依一般社會健全觀念，在時間差距上，
      難以強行分開，在刑法評價上，以視為數個舉動之接續施
      行，合為包括之一行為予以評價，較為合理，方屬接續犯
      之範疇。足見「接續犯」之成立係以時、空密接性為前提
      要件，即透過對於同一法益之同種類侵害行為繼續不間斷
      之實行，業已稀釋個別行為之獨立性，致使刑法評價時將
      之視為單一、整體之犯罪行為，以符合社會一般人對於行
      為概念之認知，並與行為人之犯罪目的相互結合。惟被告
      多次施用海洛因之行為期間達數月間，平均每週施用1至2
      次海洛因，各次犯行間明顯可分而具有獨立性，核與前揭
      判例意旨所稱「數行為於同時同地或密切接近之時地實施
      」之特性並不相符，已難認合於「接續犯」之前提要件。
    2.至於學理上「包括一罪」概念中，與施用毒品之犯罪型態
      較有關聯者，應屬「集合犯」之態樣，此即依一般社會通
      念，特定犯罪行為具有反覆實施之特性，立法者於制定刑
      罰法律之初，亦已認知該種行為類型之反覆性，而有意藉
      由法條中客觀構成要件之行為要素，涵括上開具有反覆實
      施特性之數個犯罪行為，仍僅接受一次刑法之評價為已足
      。施用毒品犯罪通常極易成癮，一旦身染毒癮，即有於短
      時內密集施用之傾向，是就業已成癮之施用毒品者而言，
      如將個別施用行為在刑法上逐一評價並分別論處罪刑，恐
      係無視於該種犯罪類型反覆實施之特性，而有使行為人承
      受過度且顯不相當刑罰之疑慮。此乃立法者於制定毒品危
      害防制條例時既依成癮性、濫用性及對社會危害性而將毒
      品分為四級，且僅規定處罰施用第一、二級毒品，足見毒
      品危害防制條例所處罰施用第一、二級毒品，其構成要件
      之行為要素係具有成癮、濫用之反覆、延續實行，參諸同
      條例就施用第一級、第二級毒品者另有施予觀察、勒戒或
      強制戒治等戒除毒癮之保安處分，及倘行為人曾經刑事處
      遇方式助其戒斷毒癮，猶再犯施用毒品，足見原所據以實
      施之治療程式，顯然不能收其實效，而應依法追訴處罰等
      規定，據此可知，施用毒品之行為本身，顯然具有反覆性
      及延續性之特徵，準此，「施用」即屬此類犯罪之常態，
      倘認「施用」毒品，為數罪評價，恐與刑罰之過度評價禁
      止原則相悖。基此，將此反覆多次施用毒品犯行列入「集
      合犯」之實質一罪範疇，尚稱合理（參酌最高法院呂潮澤
      庭長著「連續犯存廢爭議之參考意見」乙文，刊於臺灣刑
      事法學會出版「連續犯規定應否廢除暨其法律適用問題」
      乙書第71頁；最高法院張淳淙審判長著「從刑法修正論行
      為之罪數- 牽連犯、連續犯及常業犯廢除後之實務因應」
      乙文，刊於司法文選別冊第29頁；最高法院花滿堂法官著
      「牽連犯、連續犯廢除後之適用問題」，刊於「最高法院
      學術研究會叢書 (十二)-- 刑法修正後之適用問題」乙書
      第178 、179 頁）。
    3.綜上所述，本件被告反覆多次施用海洛因之犯罪行為，時
      間甚為密集，經被告於本院審理時自承施用頻率為每週施
      用1 至2 次海洛因，且前因施用毒品案件，經送觀察、勒
      戒後，仍為本件多次施用毒品之行為，顯見被告有施用毒
      品之犯罪倚賴性，復參諸被告施用海洛因之時間、地點及
      動機，足認被告施用第一級毒品海洛因，乃係基於反覆施
      用第一級毒品海洛因之集合性犯罪故意，而於密切之時、
      地反覆延續實行施用第一級毒品之犯罪，依社會一般客觀
      上之觀察，符合一個反覆、延續性之行為觀念，揆諸前揭
      說明，被告多次施用海洛因之行為，應論以「集合犯」而
      為「包括一罪」，僅受一次之刑法評價。
（二）查海洛因係毒品危害防制條例第2 條第2 項第1 款所定之
      第一級毒品，不得非法持有、施用。故核被告所為，係犯
      毒品危害防制條例第10條第1 項施用第一級毒品罪。其於
      施用海洛因前持有海洛因犯行，為其施用之高度行為所吸
      收，應不另論罪。起訴意旨雖就被告多次施用海洛因之犯
      行認為數罪，應予分論併罰，惟本院認係屬包括一罪之集
      合犯，已如上述，故起訴意旨尚有未洽，應予更正。爰審
      酌被告前因施用毒品案件，經送觀察勒戒、強制戒治執行
      完畢，仍未戒除施用毒品之惡習，復施用第一級毒品，戕
      害身心甚鉅，惟念其施用毒品乃戕害自己之健康，尚未危
      及他人，其犯罪之動機、方法、所生損害及生活狀況，及
      犯後坦承犯行之態度等一切情狀，量處如主文所示之刑。
      至扣案之送驗編號18之注射針筒1 支，因沾有第一級毒品
      海洛因成分，與第一級毒品海洛因無法分離，應依毒品危
      害防制條例第18條第1 項前段規定沒收銷燬之；扣案之送
      驗編號19、20之注射針筒2 支及橡皮止血帶1 條，被告自
      承為其所有，並分別供其或預備供其施用第一級毒品海洛
      因等語在卷，並經送鑑定結果，分別呈海洛因及甲基安非
      他命陰性反應，此有高雄醫學大學附設中和紀念醫院編號
      9602-19 至9602-21 號檢驗報告3 紙（見本院卷第21頁至
      第23頁）附卷足憑，爰依刑法第38條第1 項第2 款併予宣
      告沒收之。
據上論斷，應依刑事訴訟法第299 條第1 項前段、第273 條之1
第1 項，毒品危害防制條例第10條第1 項、第18條第1 項前段，
刑法第11條、第38條第1 項第2 款，判決如主文。
本案經檢察官鍾仁松到庭執行職務。
中　　華　　民　　國　　96　　年　　3 　　月　　30　　日
                  刑事第二庭    法  官  陳海寧
以上正本證明與原本無異。
如不服本判決應於收受本判決送達後10日內向本院提出上訴書狀
，其未敘述上訴理由者，並得於提起上訴後10日內向本院補提理
由書狀（均須按他造當事人之人數附繕本）「切勿逕送上級法院
」
中　　華　　民　　國　　96　　年　　4　　月　  　9　　日
                                 書記官 馮得弟
附錄本案論罪科刑法條
毒品危害防制條例第10條第1項
施用第一級毒品者，處 6 月以上 5 年以下有期徒刑。
